臺灣臺中地方法院刑事判決　　　　　　　　96年度易字第70號
公　訴　人　臺灣臺中地方法院檢察署檢察官
被　　　告　甲○○
　　　　　　丙○○
上列被告等因幫助恐嚇取財案件，經檢察官提起公訴（95年度偵
字第12310號），本院合議庭裁定由受命法官獨任進行簡式審判
程序，本院判決如下：
    主    文
甲○○、丙○○幫助連續意圖為自己不法之所有，以恐嚇使人將
本人之物交付，各處有期徒刑月，如易科罰金，均以銀元佰
元即新臺幣玖佰元折算壹日。
    犯罪事實及理由
一、(一)丙○○前於民國86、87年間分別因妨害自由及詐欺等案件
      ，先後經臺灣高等法院臺中分院各判處有期徒刑三月、一
      年，並經分別確定在案；丙○○先執行上開妨害自由案之
      三月有期徒刑，並於88年4月24日執行完畢釋放後，方經
      該院再以88年度聲字第587號裁定上開二罪應執行有期徒
      刑一年，惟丙○○屢經傳拘未獲，乃經臺灣臺中地方法院
      檢察署以88年度中檢茂度緝字第2760號發佈通緝，嗣於94
      年9月28日因時效完成而行刑權消滅，故於本件不構成累
      犯，合先敘明。
    (二)甲○○、丙○○均明知如將個人金融機構之存摺、提款卡
      及密碼交付予姓名年籍不詳且不相識之成年人，能預見該
      成年人有可能以所取得之存摺、提款卡及密碼遂行財產上
      犯罪之目的，竟仍各別基於縱若取得其存摺、提款卡及密
      碼之成年人，自行或轉交他人用以實施犯罪，供作被害人
      匯款之用，仍不違背其本意之幫助使用其帳戶者向他人恐
      嚇取財之不確定故意，分別將渠等所申設之下開帳戶資料
      出售：甲○○於94年11月間某日，在台中縣豐原市○○路
      媽祖廟前，將自己申設之第一商業銀行豐原分行帳號0000
      0000000號之存摺、提款卡、印章及密碼，以新臺幣（下
      同）二千元之代價，出售予真實姓名年籍不詳綽號「阿祥
      」之成年男子，而容任他人使用其上開帳戶遂行犯罪；丙○○則於94年12月19日晚間某時，在其台中市西屯區三光
      巷之住處，將其所申設之台新國際商業銀行北台中分行，
      帳號00000000000000000號之存摺、提款卡、密碼，以三
      千元之代價，出售予真實姓名年籍不詳綽號「阿偉」之成
      年男子，而容認他人使用其上開帳戶遂行犯罪。
    (三)嗣綽號「阿祥」、「阿偉」之成年男子先後取得甲○○、
      丙○○所分別交付之上開銀行帳戶存摺、提款卡及密碼後
      ，隨即與其所屬之恐嚇取財犯罪集團意圖為自己不法所有
      之共同犯意聯絡，基於概括之犯意，由集團中之一不詳姓
      名成年男子，先於94年12月26日19時30分許，持00000000
      00號行動電話（係由胡毓昇名義所申辦，由檢察官另行偵
      辦中）撥打給住在台北市○○路居處之乙○○，先向乙○○告以其已知乙○○家中電話與住址後，即向乙○○恐嚇
      而詐稱：伊知道乙○○家中之電話與住址，若不依指示匯
      款，將對乙○○之家人不利云云，致使乙○○心生畏懼，
      而於同日20時14分許，以中國信託商業銀行設於台北市某
      處之自動櫃員機，匯款二萬零三百三十三元至甲○○上開
      第一商業銀行豐原分行帳戶；該不詳姓名成年男子見恐嚇
      取財得逞，食髓知味，復於同年月27日再次以前揭方法，
      恐嚇乙○○須再為匯款，乙○○因恐家中遭到不測，即依
      其指示，於同日19時15分許，以台新銀行設於台北市某處
      之自動櫃員機，將自己帳戶內之三萬元匯至丙○○上開台
      新銀行北台中分行之帳戶內，該集團再次恐嚇取財得逞。
      嗣因該恐嚇取財集團成員一再恐嚇乙○○匯款，乙○○不
      堪其擾，且其家人並未遭到不利而察覺有異，遂報警處理
      後始查悉上情。
二、前開犯罪事實，有下列證據可證：
  (一)被告甲○○、丙○○於本院準備程序及審理時分別所為認罪
    之陳述。
  (二)告訴人乙○○警詢之指訴。
  (三)台北市信義分局刑事案件呈報單一紙、受理各類案件紀錄表
    一紙、受理詐騙帳戶通報警示、詐騙電話斷話簡便格式表二
    紙、報案三聯單影本一紙、告訴人匯款收據影本二紙、被告
    甲○○、丙○○上開帳戶立帳申請書影本及往來明細資料各
    一份、被告丙○○之全國開戶資料一份。
三、新舊法比較之說明：
  (一)刑法第二條第一項規定：
    查被告二人行為後，刑法第二條第一項業於94年2月2日修正
    公布，並自95年7月1日起施行。修正後刑法第二條第一項規
    定，已將新舊法律適用之「從新從輕」原則，改採「從舊從
    輕」原則，而此規定僅係規範行為後法律變更所生新舊法律
    比較適用之準據法，並非實體刑罰法律，自不生行為後法律
    變更之比較適用之問題，應逕行適用新法第二條第一項之規
    定，為「從舊從輕」之比較，合先敘明。
  (二)刑法第三百四十六條第一項法定刑為罰金部分：
    1.被告二人行為後，刑法第三十三條第五款業於94年2月2日
      修正公布，並自95年7月1日起施行；修正後刑法第三十三
      條第五款規定「罰金：新臺幣一千元以上，以百元計算之
      。」，與修正前刑法第三十三條第五款規定「罰金：一元
      以上。」不同。比較新舊法結果，以舊法較有利於行為人
      ，故依刑法第二條第一項前段規定，本案關於刑法第三百
      四十六條第一項之法定刑罰金部分，自應適用行為時之法
      律即修正前刑法第三十三條第五款規定決定其罰金部分之
      法定刑。
    2.法定刑為罰金之提高標準之新舊法適用：
      被告二人行為後，關於刑法罰金刑部分，業於95年6月14
      日以華總一義字第09500035181號令增訂公布刑法施行法
      第一條之一，明定：「中華民國94年1月7日刑法修正施行
      後（按指95年7月1日施行），刑法分則編所定罰金之貨幣
      單位為新台幣。94年1月7日刑法修正時，刑法分則編未修
      正之條文定有罰金刑者，自94年1月7日刑法修正施行後，
      就其所定數額提高為三十倍。但72年6月26日到94年1月7
      日新增或修正之條文，就其所定數額提高為三倍。」，與
      該條增訂公布前，就罰金刑部分所適用之罰金罰鍰提高標
      準條例第一條前段、現行法規所定貨幣單位折算新臺幣條
      例第二條規定不同。而刑法第三百四十六條第一項係刑法
      分則編未修正之條文而定有罰金刑者，比較新舊法適用之
      結果，其關於法定刑為罰金部分之提高標準，新法並無較
      有利於被告之情形，故依刑法第二條第一項前段規定，本
      案關於刑法第三百四十六條第一項之法定刑罰金提高標準
      部分，自應適用行為時之法律即罰金罰鍰提高標準條例第
      一條及現行法規所定貨幣單位折算新臺幣條例第二條。
  (三)刑法第五十六條連續犯之規定：
    查綽號「阿祥」、「阿偉」之成年男子及其等所屬之恐嚇取
    財犯罪集團為上開犯行後，刑法第五十六條連續犯之規定，
    業於94年2月2日修正公布刪除，並自95年7月1日施行，則渠
    等犯行，因行為後新法業已刪除連續犯之規定，此刪除雖非
    犯罪構成要件之變更，但顯已影響行為人刑罰之法律效果，
    自屬法律有變更，依新法第二條第一項規定，比較新、舊法
    結果，仍應適用較有利於行為人之行為時法律即舊法論以連
    續犯（最高法院95年第8次刑事庭會議決議參照）。
  (四)刑法第四十一條第一項規定：
    查被告二人行為後，刑法第四十一條第一項前段業於94年2
    月2日修正公布，並於95年7月1日施行。修正前刑法第四十
    一條第一項前段規定：「犯最重本刑為五年以下有期徒刑以
    下之刑之罪，而受六個月以下有期徒刑或拘役之宣告，因身
    體、教育、職業、家庭之關係或其他正當事由，執行顯有困
    難者，得以一元以上三元以下（按指銀元）折算一日，易科
    罰金。」，又被告行為時之易科罰金折算標準，修正前罰金
    罰鍰提高標準條例第二條前段（現已刪除）規定，就其原定
    數額提高為一百倍折算一日，則本件被告二人行為時之易科
    罰金折算標準，應以銀元三百元折算一日，經折算為新臺幣
    後，應以新臺幣九百元折算為一日。惟修正後之刑法第四十
    一條第一項前段則規定：「犯最重本刑為五年以下有期徒刑
    以下之刑之罪，而受六個月以下有期徒刑或拘役之宣告者，
    得以新臺幣一千元、二千元或三千元折算一日，易科罰金。
    」比較修正前後之易科罰金折算標準，以95年7月1日修正公
    布施行前之規定，較有利於行為人，則應依刑法第二條第一
    項前段，適用修正前刑法第四十一條第一項前段及罰金罰鍰
    提高標準條例第二條規定，定其折算標準。
四、爰審酌被告二人均因家計困難，一時貪於小利致罹刑典；被
    告甲○○於警、偵訊及本院準備程序、審理時始終坦承犯行
    ，知所悔悟，犯後態度良好；被告丙○○於警、偵訊時猶仍
    否認犯行，至本院準備程序時終知悔悟而坦承犯行，尚知悔
    悟；又渠等所得利益非鉅，而被告丙○○前於85年間因有機
    磷中毒併周邊神經損傷，致其迄今仍下半身癱瘓（詳警卷所
    附被告丙○○之中山醫學大學附設醫院診斷證明書），不良
    於行且謀生不易，渠等之犯罪手段平和，暨告訴人所受損害
    等一切情狀，認公訴人求處被告甲○○有期徒刑三月部分尚
    稱妥適，求處被告丙○○有期徒刑五月部分則略顯過重，而
    各量處如主文所示之刑，並分別諭知易科罰金之折算標準，
    以示懲儆。
五、依刑事訴訟法第二百七十三條之一第一項、第二百九十九條
    第一項前段，刑法第二條第一項前段，修正前刑法第三十條
    第一項、第二項、第三百四十六條第一項、第四十一條第一
    項前段，罰金罰鍰提高標準條例第一條前段、修正前第二條
    ，判決如主文。
中　　華　　民　　國　　96　　年　　2 　　月　　5 　　日
                  刑事第十二庭  法  官  廖慧如
上正本證明與原本無異。
如不服本判決，應於送達後十日內向本院提出上訴狀（須附繕
本），上訴於台灣高等法院台中分院。
                                書記官  魏宏銘
中　　華　　民　　國　　96　　年　　2 　　月　　5 　　日
附錄本案論罪科刑法條全文：
中華民國刑法第三百四十六條
意圖為自己或第三人不法之所有，以恐嚇使人將本人或第三人之
物交付者，處六月以上五年以下有期徒刑，得併科一千元以下罰
金。
以前項方法得財產上不法之利益，或使第三人得之者，亦同。
前二項之未遂犯罰之。
